ACORDAO-COMPLETO-2518172

ACÓRDÃO 18900/2021 ATA 41/2021 - PRIMEIRA CÂMARA

VISTOS, relatados e discutidos estes autos de Ato de Aposentadoria submetido à apreciação deste Tribunal para fins de registro, nos termos do inc. III do art. 71 da Constituição Federal de 1988, ato esse cadastrado e disponibilizado ao TCU por intermédio do Sistema e-Pessoal, na forma dos arts. 2º e 4º da Instrução Normativa TCU 78/2018,
ACORDAM os Ministros do Tribunal de Contas da União, reunidos em Sessão da 1ª Câmara, diante das razões expostas pelo Relator, em:
9.1. considerar ilegal o ato constante da peça 3 (Ato nº 137874/2019) , relativo à concessão inicial da aposentadoria de Marcelo Teixeira Gonçalves, negando-lhe o registro correspondente, nos termos do § 1º do art. 260 do Regimento Interno desta Corte de Contas;
9.2. dispensar a devolução dos valores indevidamente recebidos, de boa-fé, até a data da ciência deste Acórdão, com base no Enunciado 106 da Súmula da Jurisprudência do TCU;
9.3. determinar ao órgão de origem que:
9.3.1. comunique ao interessado o inteiro teor deste Acórdão, com fundamento nos arts. 71, inciso IX, da Constituição Federal, e 262 do Regimento Interno desta Corte de Contas, no prazo de 15 (quinze) dias, contados a partir da ciência da presente deliberação, e, após, faça cessar os pagamentos decorrentes do ato ora impugnado, sob pena de responsabilidade solidária da autoridade administrativa omissa; 
9.3.2. alerte o Sr. Marcelo Teixeira Gonçalves no sentido de que o efeito suspensivo proveniente da interposição de eventuais recursos, caso não providos, não o exime da devolução dos valores indevidamente percebidos após a notificação;
9.3.3. envie a esta Corte de Contas, no prazo de 30 (trinta) dias, por cópia, comprovante de que o interessado teve ciência desta deliberação;
9.3.4. emita novo ato de aposentadoria, livre das irregularidades apontadas, submetendo-o ao TCU, no prazo de trinta dias, consoante os arts. 262, § 2º, do Regimento Interno do TCU, e 19, § 3º, da Instrução Normativa TCU 78/2018;
9.4. determinar à Sefip que:
9.4.1. verifique a implementação das medidas determinadas nos itens 9.3.1 a 9.3.4 supra; e
9.4.2. arquive os presentes autos, cumpridos os termos deste Acórdão.

Pessoal: Atos de Aposentadoria da unidade emissora Tribunal Regional do Trabalho da 3ª Região/MG, enviados ao TCU pela unidade de controle interno ÓRGÃO DE CONTROLE INTERNO - TRT/MG - JT para fins de análise e julgamento.

Primeira Câmara

Tribunal Regional do Trabalho da 3ª Região/MG.

3. Interessado: Marcelo Teixeira Gonçalves, CPF XXX.144.806-XX.

13.1. Ministros presentes: Benjamin Zymler (na Presidência), Vital do Rêgo e Jorge Oliveira.
13.2. Ministros-Substitutos presentes: Augusto Sherman Cavalcanti (Relator) e Weder de Oliveira.

AUGUSTO SHERMAN

Cuidam os autos de Ato de Aposentadoria submetido à apreciação deste Tribunal para fins de registro, nos termos do inc. III do art. 71 da Constituição Federal de 1988, ato esse cadastrado e disponibilizado ao TCU por intermédio do Sistema e-Pessoal, na forma dos arts. 2º e 4º da Instrução Normativa TCU 78/2018.
2.	A unidade técnica, ao analisar os fundamentos legais da concessão, bem como as informações prestadas pelo órgão do controle interno, lavrou a instrução constante da peça 5, adiante parcialmente transcrita, com eventuais ajustes de forma:
"INTRODUÇÃO
1. Trata-se de ato de aposentadoria, submetido, para fins de registro, à apreciação do Tribunal de Contas da União (TCU) , de acordo com o art. 71, inciso III, da Constituição Federal.  O ato foi cadastrado e disponibilizado ao TCU por intermédio do Sistema e-Pessoal, na forma do art. 2º e 4º da Instrução Normativa TCU 78/2018.
2. O ato desse processo pertence às seguintes unidades:
2.1. Unidade emissora: Tribunal Regional do Trabalho da 3ª Região/MG.
2.2. Unidade cadastradora: Tribunal Regional do Trabalho da 3ª Região/MG.
2.3. Subunidade cadastradora: Central de Aposentadoria e Pensão (CAPE) - TRT3.
EXAME TÉCNICO
Procedimentos aplicados
3. Os procedimentos para exame, apreciação e registro de atos de pessoal encontram-se estabelecidos na Instrução Normativa TCU 78/2018 e na Resolução TCU 206/2007. Essas normas dispõem que os atos de pessoal disponibilizados por meio do e-Pessoal devem ser submetidos previamente a críticas automatizadas, com base em parâmetros predefinidos.
4. As críticas das informações cadastradas na etapa de coleta do ato foram elaboradas e validadas levando-se em conta as peculiaridades de cada ato. Os itens verificados nessa etapa são inerentes a dados cadastrais, fundamentos legais, mapa de tempo, ficha financeira, assim como eventuais ocorrências de acumulação. Trata-se de verificações abrangentes, minuciosas e precisas e sem a necessidade de ação humana e, portanto, menos suscetível a falhas. As críticas aplicadas estão discriminadas no sistema, no Menu e-Pessoal, opção 'Crítica', que podem ser acessadas mediante concessão de perfil específico a servidores do TCU responsáveis pela análise.
5. Além das críticas automatizadas, há verificação humana adicional no caso de haver alertas do sistema ou informações não formatadas, como esclarecimentos do gestor ou do controle interno.  
6. As críticas também consideram os registros do Sistema Integrado de Administração de Recursos Humanos (Siape) . O Siape disponibiliza informações atualizadas sobre as parcelas que integram os proventos, diferentemente, portanto, do e-Pessoal, que informa as parcelas no momento do registro do ato. 
7. Essa confrontação com o Siape fornece uma visão atual e verdadeira da situação, o que permite descaracterizar irregularidades e inconsistências que, embora constantes do e-Pessoal, já foram corrigidas.
8. As verificações detectadas no ato encontram-se discriminadas na aba de pendências do ato no sistema e-Pessoal, bem como no espelho do ato contemplado por esta instrução.
Exame das Constatações
9. Ato: 137874/2019 - Inicial - Interessado: MARCELO TEIXEIRA GONCALVES - CPF: XXX.144.806-XX
9.1. Parecer do Controle Interno: considerar o ato Legal.
9.2. Constatação e análise: 
9.2.1. Houve o registro de pelo menos uma rubrica com 'Denominação para análise pelo TCU = Vantagem de caráter pessoal (343 - VPNI/QUINTOS AT - MP 2225-45 (Vantagem de caráter pessoal - Incorporação de quintos/décimos de função) - R$ 2.060,65) .
a. Justificativa do Gestor de Pessoal: Não há. Verificação efetuada no âmbito do TCU.
b. Análise do Controle Interno:  Não há. Verificação efetuada no âmbito do TCU.
c. Análise da Equipe Técnica: Ilegal
A incorporação de quintos/décimos decorrente do exercício de funções comissionadas contempla fração entre 8/4/1998 e 4/9/2001, não havendo registro, no ato, de que decorra de decisão judicial transitada em julgado. Assim, nos termos definidos pelo STF no RE 638.115/CE, o órgão de origem deve providenciar sua conversão em parcela compensatória destacada, a ser absorvida por quaisquer reajustes futuros.
9.3. O quadro resumo de ocorrências e, quando for o caso, o detalhamento da norma legal e da jurisprudência para a inconsistência acima elencada encontra-se no anexo II dessa instrução. 
9.4. Encaminhamento do ato:
9.4.1. Considerar ILEGAL e recusar registro do ato de Aposentadoria de MARCELO TEIXEIRA GONCALVES do quadro de pessoal do órgão/entidade Tribunal Regional do Trabalho da 3ª Região/MG, com base nos arts. 71, inciso III, da Constituição Federal, 1º, inciso V, e 39, inciso II, da Lei 8.443/1992 e 260, § 1º, do Regimento Interno.
9.4.2. Com fulcro no art. 262, caput, do Regimento Interno deste Tribunal, determinar ao órgão/entidade Tribunal Regional do Trabalho da 3ª Região/MG que: 
a. dê ciência, no prazo de quinze dias, contados da notificação, do inteiro teor desta deliberação ao interessado, alertando-o de que o efeito suspensivo proveniente da interposição de eventuais recursos junto ao TCU não o exime da devolução dos valores percebidos indevidamente, caso o recurso não seja provido.
b. promova, no prazo de 30 (trinta) dias, o destaque da (s) parcela (s) de quintos incorporada (s) com amparo em funções comissionadas exercidas entre 8/4/1998 a 4/9/2001 e transforme-a (s) em 'Parcela Compensatória' a ser absorvida por quaisquer reajustes futuros, consoante decidido pelo STF no RE 638.115/CE.
c. no prazo de trinta dias, contados da ciência da decisão, envie a este Tribunal documentos comprobatórios de que o interessado cujo ato foi impugnado está ciente do julgamento deste Tribunal.
CONCLUSÃO
10. A abrangência e a profundidade das verificações levadas a efeito fundamentam convicção de que o ato 137874/2019 pode ser apreciado pela ilegalidade, em razão das irregularidades apontadas no item Exame das Constatações desta instrução, que representam afronta à legislação e à jurisprudência de referência.
11. O aludido ato deu entrada neste Tribunal há menos de cinco anos, não sendo aplicável, portanto, o procedimento de contraditório e ampla defesa determinado pelo Acórdão 587/2011-TCU-Plenário.
PROPOSTA DE ENCAMINHAMENTO
12. Ante o exposto, com fundamento no art. 71, inciso III, da Constituição Federal, no art. 1º, inciso V, e art. 39, incisos I e II, da Lei 8.443/1992, no art. 260 do Regimento Interno do Tribunal de Contas da União, propõe-se: 
12.1. Considerar ILEGAL e recusar registro do ato de Aposentadoria de MARCELO TEIXEIRA GONCALVES do quadro de pessoal do órgão/entidade Tribunal Regional do Trabalho da 3ª Região/MG, com base nos arts. 71, inciso III, da Constituição Federal, 1º, inciso V, e 39, inciso II, da Lei 8.443/1992 e 260, § 1º, do Regimento Interno.
12.2. Com fulcro no art. 262, caput, do Regimento Interno deste Tribunal, determinar ao órgão/entidade Tribunal Regional do Trabalho da 3ª Região/MG que: 
12.2.1. no prazo de trinta dias, contados da ciência da decisão, envie a este Tribunal documentos comprobatórios de que o interessado cujo ato foi impugnado está ciente do julgamento deste Tribunal.
12.2.2. promova, no prazo de 30 (trinta) dias, o destaque da (s) parcela (s) de quintos incorporada (s) com amparo em funções comissionadas exercidas entre 8/4/1998 a 4/9/2001 e transforme-a (s) em 'Parcela Compensatória' a ser absorvida por quaisquer reajustes futuros, consoante decidido pelo STF no RE 638.115/CE.
12.2.3. dê ciência, no prazo de quinze dias, contados da notificação, do inteiro teor desta deliberação ao interessado, alertando-o de que o efeito suspensivo proveniente da interposição de eventuais recursos junto ao TCU não o exime da devolução dos valores percebidos indevidamente, caso o recurso não seja provido."
3.	Em seu pronunciamento regimental, o Ministério Público junto a esta Casa, neste ato representado pela Procuradora-Geral Cristina Machado da Costa e Silva, manifestou divergência parcial em relação às conclusões e propostas da unidade técnica (peça 7) :
"Versam os autos sobre o ato inicial de aposentadoria de Marcelo Teixeira Gonçalves, ex-servidor vinculado ao Tribunal Regional do Trabalho da 3.ª Região - TRT-3.
2. Por intermédio dos pareceres uniformes anexados às peças nº s 5 e 6 dos autos, a Secretaria de Fiscalização de Integridade de Atos e Pagamentos de Pessoal e de Benefícios Sociais - Sefip - opina pela ilegalidade e negativa de registro da concessão de peça nº 3, por haver identificado a incorporação de vantagem de quintos decorrentes de funções comissionadas exercidas no período compreendido entre 09/04/1998, advento da Lei n.º 9.624/1998, e 04/09/2001, data de edição da Medida Provisória n.º 2.225-45/2001, o que é irregular, em face do entendimento firmado pelo egrégio Supremo Tribunal Federal - STF, ao julgar o Recurso Extraordinário nº 638.115/CE, com repercussão geral.
3. Está correto o encaminhamento oferecido pela unidade técnica, com o qual nos associamos.
4. Com efeito, o Pleno do Supremo Tribunal Federal, em Sessão de 19/12/2019, apreciou Embargos de Declaração opostos contra o acórdão originalmente proferido nos autos do RE nº 638.115, os quais foram conhecidos e, ao lhes conferir efeitos infringentes, definiu uma modulação sobre os efeitos da decisão original, que havia considerado irregular qualquer incorporação de quintos decorrentes de funções exercidas no período compreendido entre 09/04/1998 e 04/09/2001. Transcrevemos o teor da referida deliberação:
'Decisão: Inicialmente, o Tribunal, por maioria, resolvendo questão de ordem suscitada pelo Ministro Dias Toffoli (Presidente) , deliberou que, para a modulação dos efeitos de decisão em julgamento de recursos extraordinários repetitivos, com repercussão geral, nos quais não tenha havido declaração de inconstitucionalidade de ato normativo, é suficiente o quórum de maioria absoluta dos membros do Supremo Tribunal Federal, vencido o Ministro Marco Aurélio, que diverge quanto à formulação da questão de ordem e quanto ao seu mérito. Votaram na questão de ordem os Ministros Luiz Fux e Roberto Barroso. Na sequência, o Ministro Dias Toffoli (Presidente) proclamou o resultado do julgamento deste recurso, ocorrido na sessão virtual de 11.10.2019 a 17.10.2019: 'O Tribunal, por maioria, acolheu parcialmente os embargos de declaração, com efeitos infringentes, para reconhecer indevida a cessação imediata do pagamento dos quintos quando fundado em decisão judicial transitada em julgado, vencida a Ministra Rosa Weber, que rejeitava os embargos. No ponto relativo ao recebimento dos quintos em virtude de decisões administrativas, o Tribunal, em razão de voto médio, rejeitou os embargos e, reconhecendo a ilegitimidade do pagamento dos quintos, modulou os efeitos da decisão de modo que aqueles que continuam recebendo até a presente data em razão de decisão administrativa tenham o pagamento mantido até sua absorção integral por quaisquer reajustes futuros concedidos aos servidores. Os Ministros Ricardo Lewandowski e Celso de Mello proviam os embargos de declaração e modulavam os efeitos da decisão em maior extensão. Ficaram vencidos, nesse ponto, os Ministros Marco Aurélio e Rosa Weber. Por fim, o Tribunal, por maioria, também modulou os efeitos da decisão de mérito do recurso, de modo a garantir que aqueles que continuam recebendo os quintos até a presente data por força de decisão judicial sem trânsito em julgado tenham o pagamento mantido até sua absorção integral por quaisquer reajustes futuros concedidos aos servidores, vencidos os Ministros Marco Aurélio e Rosa Weber. Tudo nos termos do voto do Relator. Afirmaram suspeição os Ministros Luiz Fux e Roberto Barroso'. Ausente, justificadamente, nesta assentada, o Ministro Celso de Mello. Plenário, 18.12.2019'.
5. Em razão do que foi recentemente decidido pelo STF no RE 638.115/CE, entendemos cabível a proposta de determinação trazida pela Sefip no sentido de que o órgão gestor de pessoal promova o destaque das parcelas de quintos incorporados a partir de funções exercidas entre 8/4/1998 a 4/9/2001, a fim de possibilitar a aplicação da modulação definida nos embargos declaratórios apreciados pelo Supremo Tribunal Federal.
6. Entretanto, ao percorrermos o ato de aposentadoria de peça nº 3, identificamos ainda que o inativo Marcelo Teixeira Gonçalves, aposentado no cargo de oficial de justiça avaliador federal, percebe 3/5 de FC-05, decorrentes do exercício da função de Oficial. Ademais, consta o pagamento da Gratificação de Atividade Externa - GAE, instituída pelo artigo 16 da Lei nº 11.416/2006, segundo o qual:
'Art. 16. Fica instituída a Gratificação de Atividade Externa - GAE, devida exclusivamente aos ocupantes do cargo de Analista Judiciário referidos no § 1º do art. 4º desta Lei.
§ 1º A gratificação de que trata este artigo corresponde a 35% (trinta e cinco por cento) do vencimento básico do servidor.
§ 2º É vedada a percepção da gratificação prevista neste artigo pelo servidor designado para o exercício de função comissionada ou nomeado para cargo em comissão.'
7. Ao proferir o Acórdão 2784/2016-TCU-Plenário do Tribunal decidiu ser incabível a percepção cumulativa da Gratificação de Atividade Externa com quintos incorporados pelo exercício de função decorrente da atividade de execução de mandados, por consistir em verdadeiro bis in idem. Transcrevemos a ementa da referida deliberação plenária:
'PESSOAL. SERVIDORES DO PODER JUDICIÁRIO. LEGALIDADE DE UM DOS ATOS. PERDA DE OBJETO DE OUTRO. OFICIAL DE JUSTIÇA AVALIADOR. FC-5. EXAME DA NATUREZA JURÍDICA DA VANTAGEM, PAGA INDISTINTAMENTE A TODOS OS OCUPANTES DO CARGO. PAGAMENTO CUMULATIVO DE QUINTOS DESSA FUNÇÃO COM A GAE. BIS IN IDEM. CONSIDERAÇÕES SOBRE A MATÉRIA. ILEGALIDADE E NEGATIVA DE REGISTRO DE ALGUNS DOS ATOS. DETERMINAÇÕES'.
8. Na mesma linha, citamos o Acórdão 13299/2020-TCU-Segunda Câmara, cuja ementa também reproduzimos:
'PESSOAL. CONCESSÃO DE APOSENTADORIA. IMPOSSIBILIDADE DE PAGAMENTO DAS PARCELAS DE DÉCIMOS DECORRENTES DO EXERCÍCIO DE FC-05 - FUNÇÃO EXTERNA QUE NÃO POSSUI NATUREZA DE FUNÇÃO DE CONFIANÇA, SENDO PAGA A TODOS OS OCUPANTES DO CARGO EFETIVO DE ANALISTA JUDICIÁRIO, ESPECIALIDADE EXECUÇÃO DE MANDADOS, ANTIGO OFICIAL DE JUSTIÇA AVALIADOR. ILEGALIDADE DO ATO E NEGATIVA DE REGISTRO. DETERMINAÇÕES'.
9. Entendemos que o ato de peça nº 3 está irregular também pela cumulação da Gratificação de Atividade Externa com quintos de FC-5 decorrentes da função de Oficial, em evidente pagamento em duplicidade.
10. Por tal razão, propomos a ilegalidade e negativa de registro da concessão em nome do ex-servidor Marcelo Teixeira Gonçalves, devendo o órgão de pessoal convocar o inativo para optar por uma das duas vantagens estatutárias e, posteriormente, cadastrar novo ato no sistema e-Pessoal, livre de falhas. Ressaltamos que, em caso de escolha do inativo pela vantagem dos quintos, caberá o destaque das frações incorporadas no período entre 8/4/1998 e 4/9/2001, para a já comentada modulação fixada pelo STF no RE 638.115/CE.
11. Por todo o exposto, esta representante do Ministério Público de Contas coloca-se, no mérito, de acordo com o encaminhamento oferecido pela Sefip às peças nº s 6 e 7 e propõe ao Tribunal:
11.1. a ilegalidade e negativa de registro da concessão de aposentadoria do ex-servidor Marcelo Teixeira Gonçalves (CPF nº XXX.144.806-XX) - peça nº 3, dispensada a reposição das importâncias indevidamente recebidas de boa-fé pelo interessado;
11.2. que determine ao Tribunal Regional do Trabalho da 3ª Região providências para, no prazo máximo de 15 (quinze) dias e em relação ao inativo Marcelo Teixeira Gonçalves:
11.2.1. convocar o interessado para optar entre a percepção da Gratificação de Atividade Externa ou dos 3/5 de função de Oficial, promovendo a exclusão da parcela de menor valor em caso de omissão do ex-servidor, devendo encaminhar novo ato de aposentadoria à consideração pela Corte de Contas espelhando a nova situação dos proventos, por meio do sistema e-Pessoal, e
11.2.2. caso o interessado opte pela permanência do pagamento da vantagem de quintos, sejam destacadas as parcelas de quintos incorporadas com amparo em funções comissionadas exercidas entre 8/4/1998 a 4/9/2001, a fim de que sobre elas incida a modulação firmada nos Embargos Declaratórios movidos no Recurso Extraordinário nº 638.115/CE, apreciado pelo Supremo Tribunal Federal, a qual estabelece a necessidade de absorção integral de tais parcelas por reajustes futuros, caso a incorporação não tenha se fundamentado em decisão judicial transitada em julgado."
É o Relatório.

não há.

Procuradora-Geral Cristina Machado da Costa e Silva.

PESSOAL. APOSENTADORIA. INCLUSÃO INDEVIDA DE PARCELA RELATIVA A QUINTOS. VANTAGEM INERENTE À ESTRUTURA REMUNERATÓRIA DO CARGO. ILEGALIDADE. NEGATIVA DE REGISTRO. DETERMINAÇÕES. CIÊNCIA.

APOSENTADORIA (APOS)

Secretaria de Fiscalização de Integridade de Atos e Pagamentos de Pessoal e de Benefícios Sociais (Sefip).

Tratam os autos de Ato de Aposentadoria submetido à apreciação deste Tribunal para fins de registro, nos termos do inc. III do art. 71 da Constituição Federal de 1988, ato esse cadastrado e disponibilizado ao TCU por intermédio do Sistema e-Pessoal, na forma dos arts. 2º e 4º da Instrução Normativa TCU 78/2018.
2.	Desde logo, tal como essencialmente o fizeram a Sefip e o MP/TCU, consigno também concluir, na trilha de pacífica e abundante jurisprudência desta Corte de Contas (tais como, apenas para citar alguns exemplos, os Acórdãos da 1ª Câmara 10659/2021, Relator Ministro Benjamin Zymler, 10700/2021, Relator Ministro Vital do Rêgo, 10748/2021, Relator Ministro Jorge Oliveira; e os Acórdãos da 2ª Câmara 8134/2021, Relator Ministro Bruno Dantas, 8460/2021, Relator Ministro Augusto Nardes,  8652/2021, Relator Ministro Raimundo Carreiro) pela presença de irregularidade no ato de concessão inicial da aposentadoria de Marcelo Teixeira Gonçalves (peça 3) , tendo em vista a inclusão, nos proventos, da vantagem relativa a "quintos/décimos" em desacordo com a legislação de regência. 
3.	Ressalvo, no entanto, divergir da unidade instrutiva quanto ao motivo para entender nesse sentido.
4.	O interessado ocupava o cargo de Analista Judiciário - Especialidade Execução de Mandados (antigo Oficial de Justiça Avaliador) , sendo que os quintos incorporados (3/5) decorrem do exercício, contínuo e ininterrupto, da função "FC-05 - Oficial", função essa que, ainda que sob denominação aparentemente distinta, corresponde ao mesmo nível daquela inerente à estrutura remuneratória de seu cargo efetivo.
5.	Sobre essa questão, o TCU tem entendimento no sentido de que a função inerente à estrutura remuneratória do cargo de Analista Judiciário - Especialidade Execução de Mandados, independentemente de qual seja sua denominação, não gera direito à incorporação de quintos (e.g. Acórdão do Plenário 2784/2016,  Acórdãos da 1ª Câmara 5443/2020 e 1738/2021, relatados pelo Ministro Benjamin Zymler; e Acórdão da 1ª Câmara  15171/2021, Relator Ministro Vital do Rêgo) , motivo que me leva a não acompanhar a sugestão da representante do Parquet especializado de que se permita ao interessado o direito de optar pelos quintos da função.
6.	De todo modo, é possível verificar que a remuneração do interessado contempla a Gratificação de Atividade Externa (GAE) , vantagem criada com o exato propósito de bonificar o exercício da execução de mandados, inerente a seu cargo. Assim, para além da impossibilidade de incorporação de quintos da referida função, o pagamento desses quintos cumulativos com a GAE constitui verdadeiro bis in idem, com dupla remuneração pelo mesmo fundamento: o exercício das atribuições de execução de mandados.
7.	Dentro desse quadro, o ato de aposentadoria constante da peça 3 não poderá prosperar nos moldes em que concedido, sem prejuízo de que novo ato seja encaminhado ao Tribunal para oportuna deliberação.
8.	De todo modo, considerando tratarem-se de ilegalidades relacionadas a processo de concessão, perfilho o entendimento de que o julgamento proposto não implica a obrigatoriedade de ressarcimento das importâncias indevidamente recebidas de boa-fé, até a data do conhecimento desta deliberação, razão pela qual julgo aplicável o Enunciado 106 da Súmula de Jurisprudência deste Tribunal.
9.	Ressalto que o ato de aposentadoria constante destes autos foi disponibilizado ao TCU há menos de 5 (cinco) anos, não lhe sendo aplicável, assim, a nova orientação do STF consubstanciada no RE 636.553/RS.
	Diante do exposto, com as devidas vênias por divergir parcialmente da unidade técnica e da representante do Ministério Público, manifesto-me por que o Tribunal aprove o Acórdão que ora submeto à deliberação deste Colegiado.
TCU, Sala das Sessões, em 30 de novembro de 2021.
AUGUSTO SHERMAN CAVALCANTI 
Relator